【裁判字號】    97,台上,135
【裁判日期】    970124
【裁判案由】    拆屋還地等
【裁判全文】
最高法院民事裁定              九十七年度台上字第一三五號
上  訴  人  甲○○
訴訟代理人  許惠峰律師
被 上訴 人  財政部國有財產局
法定代理人  乙○○
上列當事人間請求拆屋還地等事件，上訴人對於中華民國九十六
年九月十九日台灣高等法院第二審判決（九十六年度重上字第三
六三號），提起上訴，本院裁定如下：
    主  文
上訴駁回。
第三審訴訟費用由上訴人負擔。
    理  由
按上訴第三審法院，非以原判決違背法令為理由，不得為之。又
提起上訴，上訴狀內應記載上訴理由，其以民事訴訟法第四百六
十九條所定事由提起第三審上訴者，應於上訴狀內表明：原判決
所違背之法令及其具體內容、暨依訴訟資料合於該違背法令之具
體事實。其依同法第四百六十九條之一規定提起上訴者，並應具
體敘述為從事法之續造、確保裁判之一致性或其他所涉及之法律
見解具有原則上重要性之理由。同法第四百六十七條、第四百七
十條第二項分別定有明文。而依同法第四百六十八條規定，判決
不適用法規或適用不當者，為違背法令；依同法第四百六十九條
規定，判決有該條所列各款情形之一者，為當然違背法令。是當
事人提起第三審上訴，如合併以同法第四百六十九條及第四百六
十九條之一之事由為上訴理由時，其上訴狀或理由書應表明該判
決所違背之法令條項，或有關判例、解釋字號，或成文法以外之
習慣或法理等及其具體內容，暨係依何訴訟資料合於該違背法令
之具體事實，並具體敘述為從事法之續造、確保裁判之一致性或
其他所涉及之法律見解具有原則上重要性之理由。如未依上述方
法表明，或其所表明者與上開法條規定不合時，即難認為已合法
表明上訴理由，其上訴自非合法。本件上訴人對於原判決提起第
三審上訴，雖以該判決違背法令為由，惟核其上訴理由狀所載內
容，係就原審取捨證據、認定事實之職權行使所論斷：上訴人於
被上訴人管理之台北市○○區○○段一小段二０六地號土地搭蓋
如第一審判決附圖（下稱附圖）編號Ａ所示房屋，並占用旁邊附
圖編號Ｂ之空地，現仍占用中。上訴人不能證明其所謂前手之蘇
茀第就系爭土地與被上訴人間有租地建屋契約，無從自蘇茀第之
配偶韓如蕙受讓租地建屋權利，且上訴人未與被上訴人訂立租賃
契約，自無使用系爭土地之正當權源，被上訴人本於所有權作用
，請求上訴人拆除系爭房屋，連同空地返還予被上訴人，並依不
當得利法律關係，請求上訴人返還相當於租金之利益，即無不合
等情，指摘為不當，並就原審命為辯論及已論斷者，泛言謂為違
法，而非表明該判決所違背之法令及其具體內容，暨依訴訟資料
合於該違背法令之具體事實，更未具體敘述為從事法之續造、確
保裁判之一致性或其他所涉及之法律見解具有原則上重要性之理
由，難認其已合法表明上訴理由。依首揭說明，應認其上訴為不
合法。至上訴人於上訴後主張依國有財產法第四十二條第一項第
一款、第五十二條之二規定，其得標租或申購系爭土地，核係新
攻擊防禦方法，依民事訴訟法第四百七十六條規定，非本院所得
審酌，附此敘明。
據上論結，本件上訴為不合法。依民事訴訟法第四百八十一條、
第四百四十四條第一項、第九十五條、第七十八條，裁定如主文
。
中    華    民    國  九十七  年    一    月  二十四  日
                      最高法院民事第六庭
                          審判長法官  朱  建  男
                                法官  顏  南  全
                                法官  黃  義  豐
                                法官  鄭  傑  夫
                                法官  蘇  清  恭
      本件正本證明與原本無異
                                      書  記  官
中    華    民    國  九十七  年    二    月   十三   日
                                                     m


司法院資訊處製作；財團法人民間司法改革基金會備份。
